【裁判字號】    89,易,7
【裁判日期】    890225
【裁判案由】    竊盜
【裁判全文】
臺灣桃園地方法院刑事判決八十九年度易字第七號
    公  訴  人  臺灣桃園地方法院檢察署檢察官
    被      告  丙○○
右列被告因竊盜案件，經檢察官提起公訴（八十八年度偵字第一七八九四號），本院
判決如左：
        主  文
丙○○無罪。
        理  由
一、公訴意旨略以：被告丙○○意圖為自己不法所有，於民國八十八年五月二十四日
    十三時許，在桃園縣中壢市○○路太平洋百貨停車場，竊取甲○○車牌號ＲＡＫ
    五一一號、引擎號四ＤＹ六五六九二八號（車主李素卿）輕機車後，將該車牌取
    下。於同年十一月二十一日二十三時五十分許，騎乘該未懸掛大牌機車，行經桃
    園縣中壢市○○路五六號前，為員警路檢當場查獲，扣得該未掛大牌之機車。因
    認其涉有刑法第三百二十條第一項之竊盜罪嫌。
二、按犯罪事實應依證據認定之，無證據不得推定其犯罪事實，又不能證明被告犯罪
    者，應諭知無罪之判決，此於刑事訴訟法第一百五十四條及同法第三百零一條第
    一項定有明文。又按事實之認定，應憑證據，如未能發現相當證據，或證據不足
    以證明，自不能以推測或擬制之方法，以為裁判基礎，最高法院四十年台上字第
    八六號著有判例可循。又認定不利於被告之事實，須依積極證據，苟積極證據不
    足為不利於被告事實之認定時，即應為有利被告之認定，更不必有何有利之證據
    ，亦有最高法院三十年上字第八一六號判例可資參照。所謂「積極證據足以為不
    利被告事實之認定」，根據同院七十六年台上字第四九八六號判例意旨，係指據
    為訴訟上證明之全盤證據資料，在客觀上已達於通常一般之人均不致於有所懷疑
    ，而確信被告確曾犯罪之程度，若未達到此一程度，而有合理懷疑之存在時，即
    無從為有罪之認定。
三、本件公訴人認被告丙○○涉有竊盜係以被告於八十八年十一月二十一日二十三時
    五十分許，在桃園縣中壢市○○路五十六號前為警查獲時，所騎乘之ＲＡＫ五一
    一號機車（當時未懸掛車牌），為甲○○所持於同年五月二十四日下午十三時許
    ，在同縣中壢市○○路太平洋百貨公司停車場失竊，為其主要之論據，並提出車
    輛竊盜、車牌失竊個別查詢報表為證，固非無見。惟訊據被告丙○○堅決否認竊
    盜犯行，辯稱：伊有一台同型機車，曾於八十八年四月五日將該車借給當時之男
    友乙○○使用，約一星期，在八十八年四月中旬還我，就一直騎乘至現在，其間
    並曾借同事使用。乙○○還車時，有掛我車車牌ＲＸＴ六一六號。至於被查獲時
    機車未懸掛大牌，係因先前騎乘該車未戴安全帽被告發而扣牌照，所以才未掛牌
    ，伊確實不知所騎乘之機車為他人失竊之機車等語。
四、按取得贓物之原因茲有多端，或出自竊盜、知贓收受、他人贈與等，其情形本不
    一而足，邇來更見竊盜機車者於得手後，於騎乘相當時日後，另行尋覓同款式、
    廠牌之機車行竊，為避警查緝並延長騎乘使用贓車時間，將其後竊得之機車牌照
    拆下裝在已欲拋棄之先前所竊之機車上，被害車主稍有不察，於車牌相符車輛又
    能順利啟動之前提，一時間即未能洞悉機車失竊及所騎乘者為他人失竊之機車，
    自不會向警方陳報失竊之情，警方有關贓車查報資料中，自亦無此項失竊記錄存
    在，故行竊者於得手後，即能安心駕駛其後竊得之機車，不憂慮為警查獲，迨至
    相當時日再以相同之手法賡續為之，故被害車主因而持有先前他失竊之贓車而不
    自知之情形亦有之。又舉凡犯罪者，因其犯罪類刑恆有住同之動機，就竊盜罪而
    言，其動機不外非欲將竊盜所到財物變現花用，或供已持有占用之心理居多。經
    查：（一）、本件被告擁有車號ＲＡＫ五一一號山葉牌白色輕型機車一部，有行
    車執照一紙附卷可稽，而其本身係任職於屈臣氏百貨公司擔任專櫃小姐，有正當
    職業，平日素行良好，並無前案犯罪記錄，有本院被告全國前案記錄表及屈臣氏
    百貨公司出勤記錄單附卷可按。衡諸上開一般行竊者之心理狀態說明，被告應無
    行竊之動機及必要。準此，如欲以被告持有被害人失竊之機車，推論其持有之原
    因係出自竊盜一途，顯然應審慎查核有無其它證據足資補強，始克當之。又查：
    （二）、被害人甲○○所有之ＲＡＫ五一一號山葉牌輕型機車係於八十八年五月
    十二十四日中午十二時至十二時三十五分之間，在桃園縣中壢市○○路太平洋百
    貨公司停車場失竊，於遍尋不著後，始於同日十三時許，前往警局報案乙節，業
    據被害人於本院審理時指陳綦詳，並有車輛竊盜、車牌失竊個別查詢報表附卷可
    稽。第查: 被告係設於桃園縣中壢市○○路八十二號之屈臣氏百貨公司之專櫃小
    姐已如前述，而其於被害人機車失竊當日是在中午十二時四十分至上址屈臣氏公
    司簽到上班之情，有屈臣氏公司中原分店出勤記錄單及該分店店長出據之簽到代
    號證明書可按。另據被害人甲○○於本院審理時亦稱：由失竊地點至被告上班地
    點車程約十五至二十分鐘等語。故扣除機車失竊地點至被告上班地點所需時程十
    五至二十分鐘，以之與被害人所述可能失竊時段兩相對照，若謂本件機車確係被
    告所竊，惟其必須於短短之十二時至十二時二十五分或二十分前完成，再匆促趕
    到同市○○路之上班地點簽到上班，故就時間點上而言，其遂行竊盜犯行之可能
    性，雖非絕無可能，然應屬較為急迫困難。再查：（三）、被告係於八十八年十
    一月二十一日騎乘未懸掛車牌之甲○○所機持有之山葉牌輕型機車為警查獲，然
    其於較早之同年十一月九日十五時許，確因騎乘懸掛ＲＸＴ六一六號機車，因未
    戴安全帽及攜帶駕駛執照為警攔下告發，並將ＲＸＴ六一六號機車牌照查扣，迨
    至同年十一月二十四日繳納罰鍰後始發還之情，有其提出之內政部警政署國道公
    路警察局舉發違反道路交通管理事件通知單及臺灣省公路局自行收納款項收據個
    一只附卷。衡之一般竊車或收取贓車者更換車牌之目的，無非欲掩飾不法犯行避
    警查緝，從而，甲○○所持之機車如係被告所竊，並於得手後將原有之ＲＡＫ五
    一一號車牌更換為其身所有之ＲＸＴ六一六上號牌照，其用心亦不外上開目的。
    果爾，被告於竊得機車後尚知更換車牌以避警查緝，本此預期防範之心理前提，
    應不致毫無顧忌於八十八年十一月九日因違反道路交通事件為警告發並拔去車牌
    後，繼續騎乘未懸掛車牌之贓車公然行駛於道路之上，而不擔心再遭警員查緝，
    其情實與一般行竊或知贓收受者，持有使用贓物之匿飾掩避之情狀迥異。故綜上
    竊盜發生與被告本身上班活動之時點間，存有竊盜行為實現之急迫困難性，及被
    告持有使用失竊贓車之實際情況，並無一般持有使用盜贓物之人設有防範他人察
    悉之舉措，再參以被告本身擁有機車一部又於屈臣氏百貨公司擔任專櫃小姐，有
    正當職業素無前案記錄，理應無行竊之動機各情以觀，客觀上僅憑被告持有騎乘
    之機車係被害人甲○○遭人竊取之事實，尚不足使本院獲致上開機車係出於被告
    所竊之確信。議者或以：被告騎乘騎乘甲○○所持之ＲＡＫ五一一號車牌應有相
    當時日何以未查覺所騎乘者並非本人之機車云云。然查：被告本身擁有一台ＲＸ
    Ｔ六一六山葉牌四十九ＣＣ之白色輕型機車，已如上述，而無奇不巧被害人甲○○失竊之ＲＡＫ五一一號機車，亦為山葉牌四十九ＣＣ之白色輕型機車，且引擎
    號碼同為四ＤＹ開頭，有卷附上開二部機車之行車執照可稽。足徵，被告與被害
    人之機車不僅廠牌、款式及顏色均屬相同。抑有進者，經本院請被害人甲○○騎
    乘ＲＡＫ五一一號機車（被害人領回後車號改為ＥＷＫ六四五號），並以查扣之
    鑰匙（即被告被查獲時，騎乘ＲＡＫ五一一號機車使用之機車鑰匙）發動結果，
    確能順利啟動上開失竊之機車，有勘驗筆錄可稽。而上開查扣之鑰匙，係被告於
    八十八年四月間將其所有之ＲＸＴ六一六號機車借予證人乙○○時所使用之鑰匙
    ，亦據證人乙○○於本院審理時證陳在卷。故查扣之鑰匙應係於被害人機車失竊
    之同年五月間即已存在，足見上開鑰匙應係被告所有ＲＸＴ六一六號機車所配置
    之鑰匙無訛，基此，被害人之機車廠牌、型號及色澤既與被告之機車相同，而被
    告所有之ＲＸＴ六一六之機車鑰匙又能順利啟動被害人之機車之情況下，被告未
    能查覺懸掛其所有ＲＸＴ六一六號號牌之機車係被害人失竊之機車，於上開諸多
    巧合之因素下，極其可能。故本件機車與牌照張冠李代之原委，雖疑似上述有關
    行竊者掩飾犯行之手法說明，然本院亦不敢率爾認定，惟被告之不知情既有可能
    ，即無所謂悖離情理之處，自不得以此做為被告占有失竊機車係出自竊盜一途之
    補強。綜上各述，並睽諸上開法條及判例之說明，本院本於職權調查證據之結果
    ，認依現存之事證尚不足證明被害人甲○○之機車係被告所竊，爰依法諭知無罪
    之判決。
據上論斷，應依刑事訴訟法第三百零一條第一項，判決如主文。
本案經檢察官陳錫柱到庭執行職務。
中      華      民      國      八十九    年    二    月    二十五  日
                                臺灣桃園地方法院刑事第二庭
                                      法  官  江  振  義
右正本證明與原本無異。
如不服本判決，應於判決送達後十日內向本院提出上訴狀( 應附繕本 )，上訴於
臺灣高等法院。
                                      書記官  李  劍  龍
中        華        民        國   八十九   年   三   月    二    日


司法院資訊處製作；財團法人民間司法改革基金會備份。
